【裁判字號】    95,訴,1223
【裁判日期】    950905
【裁判案由】    詐欺等
【裁判全文】
臺灣彰化地方法院刑事判決              95年度訴字第1223號
公  訴  人  臺灣彰化地方法院檢察署檢察官
被      告  甲○○
上列被告因詐欺案件，經檢察官聲請簡易判決處刑（九十五年度
偵字第四二一五號），本院改依通常程序審理判決如下：
    主  文
甲○○幫助意圖為自己不法之所有，以詐術使人將本人之物交付
，累犯，處有期徒刑伍月，如易科罰金，以參佰元折算壹日。
    事  實
一、甲○○前曾因違反毒品危害防制條例案件，經法院判處有期
    徒刑十月確定，經入監執行，於民國九十三年十一月八日執
    行完畢。詎仍不知悔改，因缺錢花用，於已預見欲購買他人
    帳戶使用者，其目的係欲利用該人頭帳戶提領帳戶內之匯入
    款項，且因該帳戶所有人名義與實際使用人不同，而可藉此
    躲避犯罪偵查機關追查，竟仍於不違背其本意之下，為圖獲
    取不法利益，基於幫助該詐欺犯罪成員涉犯普通詐欺罪行之
    不確定故意，於九十四年十二月下旬某日，在彰化縣員林鎮
    ○○路某處，將其前於彰化縣彰化市永安郵局所申設帳號0
    0000000000000號帳戶之存摺、提款卡等物，
    於開設電話語音查詢功能後，連同提款、查詢密碼，以新臺
    幣（下同）四千元之代價，出售予自稱「張駿榮」之成年詐
    欺犯罪成員，並以此方式幫助詐欺犯罪成員為普通詐欺犯行
    。嗣該詐欺犯罪成員於取得甲○○上揭帳戶後，即於九十五
    年一月三日十四時十二分許，以「假中獎、真詐欺」之方式
    ，向乙○佯稱在領獎前，需先行繳交各項規費，使乙○陷於
    錯誤，而依該集團指示匯款五萬七千五百二十六元至甲○○
    上揭帳戶內（乙○另依詐欺犯罪成員之指示匯款七萬元至案
    外人林俊偉於臺中縣大雅郵局所申設之郵局帳戶），此匯款
    金額並旋即遭該詐欺犯罪成員提領殆盡。嗣經乙○察覺遭詐
    騙而報警，經警調閱帳戶申設資料而循線查獲。
二、案經彰化縣警察局彰化分局報告臺灣彰化地方法院檢察署檢
    察官偵查聲請簡易判決處刑。
    理  由
一、上揭事實，業據被告甲○○於本院準備程序、審理時認罪而
    坦承不諱，核與被害人乙○於警訊時指述被害之情節相符，
    復有中華郵政股份有限公司彰化郵局於九十五年二月七日函
    送之帳號帳號00000000000000號帳戶客戶開
    戶資料、帳戶交易資料各一份、被害人乙○所提出郵政國內
    匯款執據一紙等件附卷可資佐證。綜上所述，本案事證已臻
    明確，被告前開犯行，堪以認定，應予依法論科。
二、按行為後法律有變更者，適用行為時之法律。但行為後之法
    律有利於行為人者，適用最有利於行為人之法律，刑法第二
    條第一項定有明文。查本件被告行為後，刑法第四十一條第
    一項前段之規定業已於九十五年七月一日修正公布施行，修
    正前規定為「犯最重本刑為五年以下有期徒刑以下之刑之罪
    ，而受六個月以下有期徒刑或拘役之宣告，因身體、教育、
    職業、家庭之關係或其他正當事由，執行顯有困難者，得以
    一元以上三元以下折算一日，易科罰金。」，而被告行為時
    之易科罰金折算標準，依修正前罰金罰鍰提高標準條例第二
    條前段規定，就其原定數額提高為一百倍折算一日，是本件
    依被告行為時之易科罰金折算標準，應以銀元三百元折算一
    日，經換算為新臺幣後，應以新臺幣九百元折算為一日。惟
    九十五年七月一日修正公布施行之刑法第四十一條第一項前
    段則規定：「犯最重本刑為五年以下有期徒刑以下之刑之罪
    ，而受六個月以下有期徒刑或拘役之宣告者，得以新臺幣一
    千元、二千元或三千元折算一日，易科罰金。」，比較修正
    前後之易科罰金折算標準，以九十五年七月一日修正公布施
    行前之規定，較有利於被告，應依刑法第二條第一項前段規
    定，適用修正前刑法第四十一條第一項前段規定，定其折算
    標準。次查刑法第三百三十九條第一項之罪，法定刑得科或
    併科銀元一千元以下罰金，依修正後刑法施行法增訂第一條
    之一：「中華民國九十四年一月七日刑法修正施行後，刑法
    分則編所定罰金之貨幣單位為新臺幣。九十四年一月七日刑
    法修正時，刑法分則編未修正之條文定有罰金者，自九十四
    年一月七日刑法修正施行後，就其所定數額提高為三十倍。
    但七十二年六月二十六日至九十四年一月七日新增或修正之
    條文，就其所定數額提高為三倍」及刑法第三十三條第五款
    修正為：「主刑之種類如下：五、罰金：新臺幣一千元以上
    ，以百元計算之」等規定觀之，依修正後之法律，上開罪名
    所得科處之罰金刑最高為新臺幣三萬元、最低為新臺幣一千
    元，然依被告行為時之刑罰法律，即罰金罰鍰提高標準條例
    第一條前段規定之提高倍數十倍及修正前刑法第三十三條第
    五款規定之罰金最低額一元計算，則前揭罪名所得科處之罰
    金最高為銀元一萬元，最低額為銀元十元，若換算為新臺幣
    ，最高額雖與新法同為新臺幣三萬元，然最低額僅為新臺幣
    三十元。因此，比較上述修正前、後之刑罰法律，自以被告
    行為時關於科處罰金刑之法律較有利於被告，自應適用刑法
    修正前之規定。另查被告行為後，刑法第四十七條關於累犯
    之規定雖亦於九十五年七月一日修正公布施行，惟不論依修
    正前之刑法第四十七條，或修正後之刑法第四十七條第一項
    之規定，均構成累犯，對被告而言並無有利或不利之情形，
    應逕依修正前之刑法第四十七條規定，論以累犯，均先此敘
    明。
三、核被告所為，係犯刑法第三十條第一項、第三百三十九條第
    一項之幫助普通詐欺取財罪。公訴人雖認被告係涉犯幫助常
    業詐欺罪嫌，惟本院審酌聲請簡易判決處刑書之記載僅有被
    害人乙○受騙，被害人乙○匯入被告所申設上開郵局帳戶之
    款項亦僅有一筆五萬七千五百二十六元，尚乏積極確切之證
    據足認被告前揭出賣帳戶行為係屬幫助常業詐欺犯行，爰於
    基本社會事實同一之範疇內，變更起訴法條。又被告前曾因
    違反毒品危害防制條例案件，經法院判處有期徒刑十月確定
    ，經入監執行，於九十三年十一月八日執行完畢，有臺灣彰
    化地方法院檢察署刑案資料查註紀錄表及臺灣高等法院被告
    前案紀錄表各一份附卷可稽，其於受有期徒刑執行完畢後，
    五年以內再犯本件有期徒刑以上之罪，為累犯，應依修正前
    刑法第四十七條之規定，加重其刑。另被告係幫助他人實施
    普通詐欺取財罪，應依刑法第三十條第二項之規定，按普通
    詐欺取財正犯之刑減輕之。上開加重及減輕部分，並先加重
    而後減輕之。爰審酌被告之品行、智識程度，犯罪動機、目
    的、手段，其出售金融機構帳戶予詐欺犯罪成員供詐騙他人
    使用，個人所得之不法利益雖然有限，然其愚昧行為卻使偵
    查犯罪機關事後追查贓款及實際犯罪行為人產生重大困難，
    詐欺犯罪亦因此而更加猖獗氾濫，膽大妄為，對於社會治安
    之危害程度不可小覷，並參酌被告於犯後坦承犯行，已知悔
    悟等一切情狀，量處如主文所示之刑，並依修正前刑法第四
    十一條第一項前段諭知易科罰金之折算標準，以示懲儆。
四、公訴意旨另以被告前揭幫助詐欺犯行，另成立洗錢防制法第
    九條第二項之洗錢罪云云。惟查洗錢行為係指行為人為掩飾
    或隱匿自己或他人重大犯罪所得財物或財產上之利益（洗錢
    防制法第二條第一款），或行為人收受、搬運、寄藏、故買
    或牙保他人因重大犯罪所得財物或財產上之利益（同法第二
    條第二款）。是洗錢防制法之制定，旨在規範特定重大犯罪
    （詳見該法第三條）不法所得之資金或財產，藉由洗錢行為
    ，諸如經由各種金融機關或其他交易管道，轉換成為合法來
    源之資金或財產，以切斷資金與當初犯罪行為之關連性，俾
    便於隱匿其犯罪行為或該資金不法來源或本質，以逃避追訴
    、處罰。該法之制定背景，主要係針對預防鉅額贓款，經由
    洗錢行為轉變為合法來源，造成資金流向之中斷，使偵查機
    關無法藉由資金之流向，追查不法前行為之犯罪行為人。足
    見其所保護之法益為國家對特定重大犯罪之追訴及處罰，此
    觀該法第一條已明定：「為防制洗錢，追查犯罪，特制定本
    法」，而對不法之前行為其所侵害之一般法益，因已有該當
    各行為之構成要件加以保護，自非該法之立法目的甚明。又
    該法第二條第一款之洗錢行為，除利用不知情之合法管道（
    如金融機關）所為之典型行為外，固尚有其他掩飾、藏匿犯
    特定重大犯罪所得財產或利益之行為，但仍須有旨在避免追
    訴、處罰而使其所得財物或利益之來源合法化，或改變該財
    物或利益之本質之犯意，始克相當（最高法院九十二年度台
    上字第三六三九號判決參照）。就本件而言，被告販售自己
    之帳戶供犯罪集團提領被害人所匯款項之用，其目的在順利
    取得贓款、逃避警方或被害人之追查，並無使該贓款來源合
    法化或改變該財物或利益性質之作用，核與洗錢防制法之規
    範目的有間，尚難以洗錢罪相繩。此外，復查無其他積極之
    證據足以證明被告有何此部分之犯行，尚無從證明被告確有
    此部分之犯罪；又既無從證明被告另有此部分之犯罪，原應
    依法就此部分為無罪之判決，惟公訴人認此部分與被告前開
    論罪科刑部分，有裁判上一罪關係，本院爰不另為被告無罪
    之諭知，附此敘明。
據上論斷，應依刑事訴訟法第二百九十九條第一項前段、第三百
條，刑法第二條第一項前段、第三十條、第三百三十九條第一項
、修正前刑法第四十七條、第四十一條第一項前段，修正前罰金
罰鍰提高標準條例第一條前段、第二條，現行法規所定貨幣單位
折算新臺幣條例第二條，判決如主文。
本案經檢察官姚玎霖到庭執行職務。
中    華    民    國    95    年    9     月    5     日
                  臺灣彰化地方法院刑事第一庭
                      審判長法官  李  進  清
                      法      官  王  昌  鑫
                      法      官  紀  佳  良
以上正本證明與原本無異。
如不服本判決，應於判決送達後10日內向本院提出上訴狀 (須附
繕本)。
告訴人或被害人對於判決如有不服具備理由請求檢察官上訴者，
其上訴期間之計算係以檢察官收受判決正本之日期為準。
中    華    民    國    95    年    9     月    6     日
                      書  記  官  張  木  松
附錄論罪科刑法條：
中華民國刑法第339條第1項
（普通詐欺罪）
意圖為自己或第三人不法之所有，以詐術使人將本人或第三人之
物交付者，處5年以下有期徒刑、拘役或科或併科1千元以下罰金
。
以前項方法得財產上不法之利益或使第三人得之者，亦同。
前二項之未遂犯罰之。


司法院資訊處製作；財團法人民間司法改革基金會備份。
